臺灣臺中地方法院民事判決　九十一年度訴字第二○一九號
　　原　　　告　鍾宏儒
　　被　　　告　甲○○
右當事人間請求第三人異議之訴事件，本院判決如左：
    主      文
本院九十一年度執字第九一四三號強制執行事件，就原告所有如附表所示之動產所為
之強制執行程序，應予撤銷。
訴訟費用由被告負擔。
    事      實
甲、原告方面：
  壹、聲明：如主文所示。
  貳、陳述：
    一原告與訴外人張秋燕結婚之後，於民國八十年八月五日購買台中市○○區○○
      路六十巷十七號二樓房屋一棟（門牌整編前為台中市○○區○○路九六巷九二
      弄十七號二樓，下稱系爭房屋），並辦理所有權移轉登記於訴外人張秋燕名下
      ，而於八十年十一月二十五日遷入居住，戶長登記為原告，並陸續於八十二、
      三年間購買包括如附表所示之動產等居家生活用品。訴外人即鈞院九十一年度
      執字第九一四三號強制執行事件（下稱系爭強制執行事件）之債務人張峰洲，
      為訴外人張秋燕之弟，因八十年間經商失敗，積欠地下錢莊款項，不堪催討，
      於八十四年十一月四日始將戶籍遷入為寄居，並於八十八年五月二十四日與大
      陸女子毛玉紅結婚，婚後育有一女張詩怡；後因囿於傳統成家立業之觀念，於
      八十九年四月二十二日單獨成立一戶，並新領戶口名簿。
    二而系爭房屋之實際使用坪數不過二十餘坪，除主臥室為原告夫婦使用，另有一
      客房，內置有一單人床，下舖塑膠地板，訴外人張峰洲既已結婚，並育有一女
      ，不可能使用該房間，而係原告因子女二人尚屬年幼，無法單獨睡覺，均由其
      妻張秋燕與之同床照顧，由原告睡於該客房單人床上；另一間簡易和室，因面
      積不大，內置有電腦桌等物品，亦無法供人睡覺之用。且訴外人張峰洲已於八
      十九年承租台中市○○路五六巷八號三樓之二房屋，有其租賃契約書可憑。綜
      上足證訴外人張峰洲雖設藉於系爭房屋，但實際並未居住於上開處所，亦未置
      放其所有物品於系爭房屋內，則系爭強制執行事件所查封之動產，均係原告所
      有之生活必需品，於訴外人張峰洲遷入前即購買，無一為訴外人張峰洲所有，
      被告不查，聲請鈞院執行查封，顯係錯誤，爰依強制執行法第十五條之規定，
      提起第三人異議之訴。
    三又系爭動產確係原告將工作所得交由妻子張秋燕代為向利徠有限公司（下稱利
      徠公司）所購買，依民法第一千零三條第一項之規定，系爭動產之所有權屬原
      告所有，在夫妻之間，屬原告之原有財產，此亦為其妻張秋燕所不否認。又系
      爭動產既係由原告之妻張秋燕代為購買，則該收據及保證書等，雖由店家開立
      予代為購買之張秋燕，然此係日常生活事務之代理，亦足供證明系爭動產為原
      告所有之證據。再者，系爭動產現係由原告占有，依民法第九百四十三條之規
      定，自應由被告證明系爭動產非原告所有。
  參、證據：提出建物謄本影本、建築改良物所有權狀影本、訴外人張峰洲之戶口名
      簿影本、原告之戶籍謄本、訴外人張峰洲之房屋租賃契約書影本各一份、收據
      影本五份及保證書影本三份為證；並聲請訊問證人顏仕玲、黃鳳暇、張秋燕。
乙、被告方面：
  壹、聲明：請求駁回原告之訴。
  貳、陳述：原告所提出購買系爭動產之收據及發票之抬頭均非其本人名義，尚無法
      證明系爭動產為原告所有。且系爭動產皆於八十二年間所購買，依常理一般人
      應不可能將這種發票及收據保留如此之久，故原告所提出之收據及發票應係臨
      訟所為。另原告所提訴外人張峰洲之租賃契約書亦不能證明訴外人張峰洲確未
      居住在系爭房屋內。是原告既主張系爭動產確為其所購買及所有，應由其負舉
      證之責任。
  參、證據：聲請向財政部台灣省中區國稅局東山稽徵所函查訴外人張秋燕自七十七
      年間起至八十三年間止歷年之所得資料。
丙、本院依職權調閱本院九十一年度訴字第一五八○號第三人異議之訴民事卷宗及本
    院九十一年度執字第九一四三號強制執行事件卷宗。
    理      由
一、本件原告起訴主張：原告與訴外人張秋燕為夫妻，於八十年十一月二十五日遷入
    系爭房屋內居住，並於八十二、三年間由原告將工作所得交由其妻張秋燕代為向
    利徠有限公司（下稱利徠公司）購買系爭動產等生活必需品，依法其所有權屬原
    告所有，在夫妻之間，屬原告之原有財產；而訴外人張峰洲為訴外人張秋燕之弟
    ，因於八十年間經商失敗，不堪他人催討債務，乃於八十四年十一月四日將戶籍
    遷入為寄居，復於八十八年間先後結婚生女，故已於八十九年間另外在外租屋居
    住，是系爭動產絕非訴外人張峰洲所有，被告不查，聲請本院執行查封，顯係錯
    誤，爰依強制執行法第十五條之規定，提起第三人異議之訴等語。被告則以：原
    告所提出購買系爭動產之收據及發票之抬頭均非其本人名義，尚無法證明系爭動
    產為原告所有；且系爭動產皆於八十二年間所購買，依常理一般人應不可能將這
    種發票及收據保留如此之久，故該收據及發票應係臨訟所為；另原告所提訴外人
    張峰洲之租賃契約書亦不能證明訴外人張峰洲確未居住在系爭房屋內，是尚難認
    系爭動產為原告所有等語，資為抗辯。
二、按強制執行法第十五條之規定，第三人就執行標的物有足以排除強制執行之權利
    者，得於強制執行程序終結前，向執行法院對債權人提起異議之訴，而所謂有足
    以排除強制執行之權利者，依最高法院四十四年台上字第七二一號判例所示，係
    指對於執行標的物有所有權、典權、留置權、質權存在情形之一者而言。本件原
    告主張被告因訴外人張峰洲積欠債務，聲請由本院民事執行處以系爭強制執行事
    件，於九十一年五月二日將如附表所示動產查封在案之事實，為被告所不爭執，
    並經本院調閱本院九十一年度執字第九一四三號強制執行事件卷宗查明屬實，自
    堪信為真實。原告復主張如附表所示之動產為其所有之物，其有足以排除強制執
    行之所有權，為被告所否認，是本件首應審究者乃系爭動產是否為原告所有？
三、本件原告主張系爭動產係其將工作所得交由其妻張秋燕代為向利徠公司所購買等
    語，惟為被告所否認。原告乃提出購買系爭動產之收據影本五份及保證書影本三
    份為證；並聲請訊問證人利徠公司之負責人顏仕玲及原告之妻張秋燕。經查：
  (一)原告提出購買系爭動產之收據影本五份及保證書影本三份為證，惟為被告所否認
    。而觀諸上開收據影本五份及保證書影本三份均係以利徠公司之名義所出具。再
    者，證人即利徠公司之負責人顏仕玲於本院九十一年十一月二十六日言詞辯論時
    結證稱：「（如證物五所示之電器用品是否你賣給原告的？）全部都是我賣給原
    告夫妻的。當初是他們夫妻一起來我們店內的，保證書是買賣當時開立的，但事
    隔太久，我不記得是何人與我們接洽的。直到今年七月間張秋燕才來我店內找我
    太太開立系爭收據」、「（系爭收據是根據何資料開立的？）是根據買賣當時所
    開立的保證書，因為張秋燕於今年七月間來找我們時有提出當時的保證書」、「
    我記得有時是原告夫妻二人一起來，有時是原告一人來，有時是張秋燕一人來」
    、「張秋燕有提出三張保證書，一個是冷氣機、一個是電視機及一個洗衣機」、
    「（其他系爭收據你如何開立的？）張秋燕只有提出三張保證書，且我們店內沒
    有其他存檔資料可查，但因當時都是張秋燕向我太太叫貨，故我太太腦中都有印
    象，故由我太太憑其印象開立其他收據」、「（上開保證書之保證期限條碼是何
    人貼的？其意義為何？）．．．因為我開立的保證書沒有填寫購買日期，故我太
    太憑其印象填寫買賣的日期為八十二年二月間」等語。由其證詞可知系爭動產皆
    係訴外人張秋燕向利徠公司所購買，且除系爭保證書三份係於買賣當時由利徠公
    司所開立之外，其餘收據五份皆係訴外人張秋燕於九十一年七月間始請利徠公司
    之老板娘憑其印象所開立。
  (二)而證人張秋燕於本院九十一年十一月二十六日言詞辯論時證稱：「（購買系爭動
    產的情形及何人所購買的？）購買系爭動產時，都是我與我先生一起去買的，購
    買時都是我先生當場把錢交給我後，由我將錢轉交給老板」、「（妳於八十二、
    八十三年間有無工作？）沒有」、「（系爭動產應該是屬於何人的？）應該是屬
    於我先生的」、「（為何當初妳以自己的名義提出第三人異議之訴？）當初我是
    因為系爭房屋是登記我名字，我就以我自己名字起訴，託代書寫起訴狀」、「（
    妳為何撤回上開訴訟？）因為該案審判長問我系爭動產是何人出錢買的，我說是
    我先生出錢買的，審判長就說應該以我先生的名義起訴，怎麼會以我的名義起訴
    ，我才撤回起訴」、「系爭動產都是我與我先生一起去買的」等語。由其證詞可
    知系爭動產皆係由其出面向利徠公司所購買，亦係由其交付價金予該公司，且其
    曾以系爭動產為其所有而提起另一件第三人異議之訴，旋又撤回其訴。
  (三)且證人張秋燕先於其所提之本院九十一年度訴字第一五八○號第三人異議之訴事
    件起訴狀內記載「上開查封物（即系爭動產）均為原告（即張秋燕）所有之生活
    必需品，．．．但確係原告（即張秋燕）所有．．．」等語；嗣於該事件九十一
    年六月五日言詞辯論時改稱：「因當初我先生上班，我是家庭主婦，所以家裡的
    電氣用品都是我去找的，自己去買的。這些東西不是我的嫁妝，是以我先生的錢
    買的。我沒有在賺錢，也不是用我自己的錢買的」等語，業經本院以職權調取本
    院九十一年度訴字第一五八○號案卷核閱無訛。可見證人張秋燕就系爭動產是何
    人所有乙節，其於本件證述之內容與其於另件訴訟之主張雖有相互矛盾之處，然
    證人張秋燕始終係陳述系爭動產確係由其出面所購買，而所支付之價金皆係由原
    告所提供。
  (四)又原告於九十一年七月十一日亦具狀陳稱：「．．．既然該等動產係原告工作所
    得，將款項交由原告之妻張秋燕代為購買，當然收據及保證書等，係由店家開立
    給代為購買之張秋燕」等語，而原告此部分主張核與證人張秋燕歷次之陳述均相
    符合，堪予採憑。
  (五)綜上各節，應認系爭動產皆係原告將其工作所得交由證人張秋燕於八十二、三年
    間出面向利徠公司所購買。
四、又本件原告與其妻張秋燕係於七十七年十二月十六日結婚乙情，有原告提出之戶
    籍謄本一份附卷可稽，足堪認定。而系爭動產係分別於八十二、三年間所購買，
    前亦敘明，依民法親屬編施行法之規定，本件應適用九十一年六月二十六日修正
    施行前之民法第一千零十七條之規定。而按聯合財產中，夫或妻於結婚時所有之
    財產，及婚姻關係存續中取得之財產，為夫或妻之原有財產，各保有其所有權。
    聯合財產中，不能證明為夫或妻所有之財產，推定為夫妻共有之原有財產。修正
    前民法第一千零十七條定有明文。本件系爭動產雖係原告之妻張秋燕出面所購買
    ，實係原告所出資，且系爭動產皆屬日常生活之必需品，由身為一家之主之原告
    負擔其費用亦屬合理，依上開規定，系爭動產既為原告出資所購買，即為其之原
    有財產，原告自保有所有權。
五、綜上所述，原告主張系爭動產為其婚姻關係存續中出資購買所得之財產之事實，
    堪信真實。從而，原告依強制執行法第十五條之規定，請求系爭強制執行事件就
    原告所有之系爭動產所為之強制執行程序應予撤銷，於法有據，應予准許。
六、本案事證已臻明確，兩造其餘主張陳述及所提之證據，均毋庸再予審酌，附此敘
    明。
七、據上論結，本件原告之訴為有理由，依民事訴訟法第七十八條，判決如主文。
中　　　華　　　民　　　國　　九十一　　年　　 十二 　　月　　　十　　　日
                                      臺灣臺中地方法院民事第四庭
~B法　　　官　許秀芬
右為正本係照原本作成
如不服本判決，應於判決送達後二十日內，向本院提出上訴狀。
中　　　華　　　民　　　國　　九十一　　年　　 十二 　　月　　　十　　　日
~B法院書記官　孫曉鳳
~FO
┌──────────────────────────────┐
│附表：查封之動產明細表                                      │
├────┬───────────┬─────┬───────┤
│編　號  │物　　品　　名　　稱  │單　位    │數　量        │
├────┼───────────┼─────┼───────┤
│  １    │東芝電視機（２９吋）  │台        │壹            │
├────┼───────────┼─────┼───────┤
│　２    │三洋冷氣機            │台        │壹            │
├────┼───────────┼─────┼───────┤
│　３    │三洋錄放影機          │台        │壹            │
├────┼───────────┼─────┼───────┤
│  ４    │新格牌ＶＣＤ          │台        │壹            │
├────┼───────────┼─────┼───────┤
│　５    │尚朋堂微波爐          │台        │壹            │
├────┼───────────┼─────┼───────┤
│　６    │三洋牌冰箱            │台        │壹            │
├────┼───────────┼─────┼───────┤
│　７    │東芝牌洗衣機          │台        │壹            │
├────┼───────────┼─────┼───────┤
│  ８    │新力牌床頭音響        │組        │壹            │
├────┼───────────┼─────┼───────┤
│　９    │聲寶牌電腦（含主機、喇│組        │壹            │
│        │叭、電腦桌）　        │          │              │
├────┼───────────┼─────┼───────┤
│　１０  │GOLD STAR電視機       │台        │壹            │
├────┼───────────┼─────┼───────┤
│　１１  │三洋冷氣              │台        │壹            │
└────┴───────────┴─────┴───────┘
